臺灣高等法院刑事判決　　　　　　　　96年度上訴字第1382號
上　訴　人
即　被　告　甲○○
　　　　　　　　　　（
選任辯護人　趙元昊律師
　　　　　　許瑞榮律師
上列上訴人因毒品危害防制條例等案件，不服臺灣桃園地方法院
95年度訴字第2427號，中華民國96年1 月30日第一審判決（起訴
案號：臺灣桃園地方法院檢察署95年度偵字第21125 號），提起
上訴，本院判決如下：
    主  文
原判決撤銷。
甲○○運輸第一級毒品，處有期徒刑拾柒年。
扣案之第一級毒品海洛因伍個（共計淨重柒點陸貳公克）均沒
收銷燬之；毒品外包裝（總重壹點玖公克）、運動鞋壹雙均沒
收。
    事  實
一、甲○○明知海洛因為毒品危害防制條例第2條第2項第1 款規
    定之第一級毒品，且為行政院依懲治走私條例第2條第4項公
    告之「管制物品及其數額」甲類第四款管制進出口物品，不
    得違法運輸、私運；於民國（下同）95年6 月27日自臺灣桃
    園國際機場搭機前往大陸地區經商後，因染有施用第一級毒
    品海洛因之習慣，為取得充分之較低價毒品供己施用，竟基
    於運輸第一級毒品海洛因及私運管制物品入境之犯意，即在
    95年9 月20日20時許，在大陸地區廣東省東莞某處，向大陸
    籍某姓名、年籍不詳綽號「小陳」之成年男子，以人民幣每
    公克500 元之代價，購入毛重約40公克之第一級毒品海洛因
    後持有之，嗣於95年10月3 日欲搭機返台，為期能順利將之
    夾藏私運回國，於搭機前，在大陸地區之不詳地點，將上開
    第一級毒品海洛因分包裝成5個圓柱狀型體，連同捲煙紙4盒
    、捲煙器1 個塞藏於預先挖空之「PUMA」牌運動鞋腳後跟處
    ，旋即穿著該雙運動鞋，於當日12時許，經由香港搭乘港龍
    航空公司KA-480號班機，於同日15時許返抵我國桃園國際機
    場而將上揭毒品運輸、私運入境，然為據報之內政部警政署
    刑事警察局、台北市政府警察局北投分局員警會同財政部台
    北關稅局駐機場海關人員共同在臺灣桃園國際機場內攔檢而
    查獲上情，並扣得包裝成圓柱狀之第一級毒品海洛因5 個（
    合計淨重37.62公克，外包裝共重1.39公克，純度40.13﹪，
    純值淨重15.10公克）及甲○○所有之運動鞋1 雙、捲煙紙4
    盒、捲煙器1個等物。
二、案經台北市政府警察局北投分局報請台灣桃園地方法院檢察
    署檢察官偵查起訴。
    理  由
甲、證據能力部分：
一、按被告之自白，非出於強暴、脅迫、利誘、詐欺、疲勞訊問
    、違法羈押或其他不正之方法，且與事實相符者，得為證據
    ，刑事訴訟法第156條第1項定有明文。查本件被告甲○○於
    警詢及偵查中之供述筆錄，被告既未能指出其警詢、偵查及
    羈押庭筆錄係遭何強暴、脅迫、利誘、詐欺、疲勞訊問、違
    法羈押或其他不正之方法所取得，僅泛稱：警詢中所言不實
    在，係員警要求伊這樣說案情比較簡單，故無證據能力；在
    偵查中未聽清楚問題，所以才作同樣回答云云，顯與法律規
    定不符，且經原審勘驗被告警詢及偵查之錄音帶結果，錄音
    內容與警詢、偵查筆錄內容大致相符（見原審卷第49頁至第
    55頁），而員警與被告係採一問一答方式，被告陳述方式非
    逐字朗誦，係以口語方式回答，警員發問或被告回答均語氣
    平順，態度和緩，並無任何脅迫語氣，是被告上開警詢及偵
    查中之自白具有證據能力。
二、卷附內政部警政署刑事警察局扣押筆錄、臺北關稅局扣押貨
    物收據及搜索筆錄、法務部入出境資料連結作業資料、護照
    影本、原審勘驗筆錄各1份及查獲現場照片7張，性質上分別
    為公務員（即臺北關稅局關員、內政部警政署航空警察局警
    員、外交部人員、原審受命法官、書記官）職務上製作之證
    明文書、紀錄文書，復各無刑事訴訟法第159條之4第1 款所
    定顯有不可信之情況，且無證據證明係公務員違背法定程序
    所取得，依法均有證據能力。又卷附法務部調查局95年11月
    4日調科壹字第09523032430號鑑定通知書、台灣尖端先進生
    技醫藥股份有限公司95年10月13日濫用藥物檢驗報告各1 份
    （見原審卷第22頁、第27頁至第30頁），性質上雖亦為被告
    以外之人於審判外之書面陳述，依據前開規定，屬於傳聞證
    據，惟該項證據係檢察官依刑事訴訟法第208條第1項之規定
    所為，依同法第159條第1項規定屬傳聞之例外，有證據能力
    。
三、扣案之第一級毒品海洛因5個（合計淨重37.62公克，空包裝
    總重1.39公克，純度40.13﹪，純質淨重15.10公克）、捲煙
    器1個、捲煙葉4盒及運動鞋1 雙，並無證據證明係公務員違
    背法定程序或經偽造、變造所取得，是上揭扣案物亦有證據
    能力。
乙、實體部分：
一、訊據上訴人即被告固不否認有將所購得之第一級毒品海洛因
    5包藏放於自己所穿著之運動鞋後跟，於95年10月3日15時許
    ，搭乘港龍航空KA－480 號班機返抵桃園國際機場入境時被
    查獲之情，但矢口否認有何運輸第一級毒品海洛因及私運管
    制物品進口之犯意，辯稱：伊有施用第一級毒品海洛因之習
    慣，扣案之毒品係於95年5 月份中旬，在台灣某地，向某姓
    名、年籍不詳綽號「阿光」成年男子以新台幣（下同）25萬
    元之代價購得60公克，於95年6 月27日出境時，將之攜帶至
    大陸東莞供己施用，伊將毒品攜帶出境時亦藏放在被查獲之
    運動鞋裡面，後來要回來台灣，就將施用剩下的海洛因帶回
    台灣，單純供自己要施用的，並無運輸毒品之犯意云云。
二、惟查：
  (一)被告對於將所購得之第一級毒品海洛因5 包藏放在自己所穿
    著之運動鞋後跟，於95年10月3 日15時許，搭乘港龍航空KA
    －480 號班機返抵桃園國際機場入境而為警查獲乙節，業據
    被告自承在卷，並有內政部警政署刑事警察局扣押筆錄、台
    北關稅局扣押貨物收據及搜索筆錄各1份及照片7幀附卷為憑
    （見偵查卷第17頁至第24頁、第35頁至第38頁），復有被告
    所有並穿著用以藏放海洛因之運動鞋1 雙扣案可佐；又扣案
    之白粉5 包經鑑定結果，確呈第一級毒品海洛因之成分（合
    計淨重37.62公克，外包裝總重1.39公克，純度40.13﹪，純
    值淨重15.10公克），有法務部調查局95年11月4日調科壹字
    第09523032430 號鑑定通知書可稽（見原審卷第22頁），是
    被告此部分之自白核與事實相符，其自大陸東莞地區攜帶入
    境之違禁物品係第一級毒品海洛因可以認定（被告另施用第
    一級毒品部分，有尿液鑑定報告在卷可查，應由檢察官另行
    偵辦）。
  (二)被告及辯護人雖辯稱：扣案之海洛係被告從台灣帶出去後施
    用剩下的，本次回台再度攜帶入境仍係欲供自己施用，而毒
    品危害防制條例所稱之運輸，係指單純運輸並無他項目的者
    而言，是被告為供己施用，自大陸地區將海洛因攜帶入境，
    尚不構成運輸毒品罪云云。然查：
  1.按懲治走私條例第3條第1項之運送走私物品罪，並不以運送
    他人所有或持有之走私物品為限，即為自己運送者，亦包括
    在內，故不論運送人係為他人運送或為自己運送，均應成立
    運送走私物品罪（最高法院84年台覆字第2525號判例要旨參
    照）。而懲治走私條例第2 條規定之「私運」及毒品危害防
    制條例第4 條所規定之「運輸」，兩者用語雖有不同，惟其
    意義相同，均指「未經許可，將物品由一地轉運輸送至另一
    地」而言。又毒品危害防制條例之運輸毒品罪，所稱之「運
    輸」係指轉運輸送而言，不以國外輸入國內或國內輸出國外
    者為限，其在國內運送者，亦屬之，至於運輸之動機、目的
    是否意在為己或為他人，運輸之方法為海運、空運、陸運或
    兼而有之，均非所問。至零星夾帶或短途持送者，雖得斟酌
    實際情形，依持有毒品罪論科，但仍以無運輸或販賣之意圖
    者為限（司法院院解字第3541號解釋、最高法院92年台上字
    第5399號判決要旨參照）。是並非凡以自己施用為目的，將
    海洛因攜帶進口，即可認無運輸之犯意，而認僅係單純持有
    。再按最高法院92年台上字第1184號判例意旨：從國外或甲
    地販入毒品後，再運輸入境或運輸至乙地，因另有運輸之意
    思及行為，與單純為轉讓、施用等目的所為之搬運毒品行為
    不同，是被告自大陸地區攜帶海洛因入境，是否構成運輸第
    一級毒品之犯行，仍應就被告攜帶海洛因之數量、路程之遠
    近等事實綜合判斷，以資認定。
  2.被告對於其所運輸之毒品海洛因，係於95年9 月20日20時許
    ，在大陸地區廣東省東筦某處，向大陸籍綽號「小陳」之成
    年男子，以人民幣每公克500 元之代價，購入毛重約40公克
    之第一級毒品海洛因之犯行，迭於警詢、內勤檢察官偵查及
    羈押庭法官訊問時，均自白不諱（見偵查卷第15、45、46頁
    ，聲羈卷第8 頁），且前述警詢、內勤檢察官偵查訊問所為
    筆錄，經原審勘驗警詢錄影帶、檢察官訊問錄音光碟結果，
    被告當時所為之陳述，與警詢、偵查筆錄之記載內容大致相
    符，有勘驗筆錄在卷可按（見原審卷第49頁至第55頁）。且
    員警與被告係採一問一答方式，被告陳述方式非逐字朗誦，
    係以口語方式回答，警員發問或被告回答均語氣平順，態度
    和緩，並無任何脅迫語氣，且被告亦自承未被刑求在卷（見
    聲羈卷第7 頁），足見均係出於被告自由意思所為之陳述。
    復觀諸本件查獲時員警業已扣得上開海洛因5 包在案，事證
    甚為明確，衡情訊問員警亦無誘導或強暴、脅迫被告就運輸
    毒品來源一節如何陳述之必要。是被告所辯係員警要伊簡化
    案情云云，顯與事實不符，不足採信。又被告於查獲後即經
    警詢問製作筆錄，考量被告於製作筆錄時應無充裕時間權衡
    其陳述之利害得失，且其亦較少受他人干預之可能，其內容
    應與案件之真實較為相近，是被告於警詢、偵查及原審羈押
    庭中所為之自白，應較為可信。另參酌被告用以藏放海洛因
    之運動鞋鞋底底部，挖空之大小與被告所攜帶入境之海洛因
    包裝及捲煙器、捲煙葉剛好密合，此有查獲照片附卷可稽（
    見偵卷第38頁），足證被告所穿著之運動鞋，顯係專供本次
    運輸毒品海洛因入境而改造，亦可認定。是被告事後翻異其
    詞，辯稱於95年6 月間亦利用此雙運動鞋將約60公克的海洛
    因攜帶出境至大陸後，再將施用剩餘之毒品攜帶入境云云，
    亦與事實不合，不足採信。至被告雖請求傳喚證人即警員韓
    忠翰，欲證明製作警詢筆錄時，是否與被告商議，被告是否
    提及毒品係從台灣攜帶到大陸，施用剩餘再帶回台灣等情云
    云，惟查扣之毒品係被告在大陸東莞地區所購得，已據被告
    於警詢、偵查中供承在卷，且上開筆錄係出於被告之自由意
    識下所為，已如上述，事實已臻明確，自無再傳喚調查之必
    要，爰不予傳喚證人韓忠翰，附此敘明。
  3.被告所辯，其購買海洛因係為供己施用，惟據其供陳原購買
    之海洛因毛重約為40公克，參諸實務辦理毒品案件之經驗，
    施用第一級毒品海洛因之人每日用量約在0.1公克至0.5公克
    （有摻合物，非純質），被告亦自承1 公克海洛因可施用數
    天（見原審卷第10頁、第39頁），而以最高劑量0.5 公克計
    算，該等入境被查扣之第一級毒品海洛因，足可供1 人施用
    約80日以上，數量自難認為微少，甚且，本案查獲之毒品濃
    度為40.13%，經過稀釋後，可得使用之天數亦加倍計算，本
    案查獲之毒品海洛因外狀為塊狀，非呈現可立即施用之粉狀
    ，顯已非所謂「零星夾帶」之情形。再稽之被告係搭飛機自
    大陸東莞地區輾轉經由香港返回臺灣，路程非短，亦非「短
    途持送」可比，依其攜帶大量第一級毒品海洛因跨越國際司
    法管轄權區域，進入臺灣地區觀之，自有漫延毒禍之虞，而
    難認無運輸毒品之犯意。再依被告自承其為順利將第一級毒
    品海洛因夾帶入境，避免入境檢查時遭海關人員查獲，特意
    挖空所穿著之運動鞋之後跟部，並將所購買之海洛因分成 5
    包，分別以保鮮膜、塑膠帶包裝後，藏放於其所購買之運動
    鞋墊內等情；復參以被告攜帶之海洛因淨重達37.62 公克，
    數量龐大，被告於購買海洛因時，已先行試用，此據其尿液
    經鑑驗結果有嗎啡之陽性反應，亦有台灣尖端先進生技醫藥
    股份有限公司濫用藥物檢驗報告附卷可稽（見偵卷第62頁至
    第64頁）。且依被告供述係將毒品海洛因以捲煙紙吸食之方
    式觀之，被告被查獲時亦扣得4 盒之捲煙紙，可見被告攜帶
    之海洛因顯非供己一時施用，是被告攜帶海洛因入境顯非零
    星或短途持送，亦非顯然可認定被告無運輸毒品之認識，或
    意圖而得認為單純持有。是被告所辯：伊僅係單純的持有毒
    品供自己施用，無運輸之犯意云云，要係卸責之詞，不足採
    信。至辯護人以被告被查獲毒品之數量僅15.1公克，與一般
    走私毒品之數量龐大不同，應無運輸毒品之犯意云云置辯。
    然查，被告被查獲毒品之數量淨重為37.62公克，而所謂15.
    1 公克，係其百分百之純值淨重，按毒品交易常情，一般均
    以現貨為交易標的，而依其純度而有價格之差異，並非以百
    分百之純度毒品交易，辯護人上開所辯，顯係減縮案情圖卸
    刑責之詞，亦不足採。是本件被告行為已該當運輸第一級毒
    品罪之構成要件，可以認定。
  4.基上，被告對於攜帶海洛因入境之事實雖坦誠不諱，惟對於
    毒品海洛因之來源先後供述不一，然參以台灣地區並非毒品
    海洛因之輸出國，皆係犯罪者將毒品海洛因攜帶入境以獲取
    利益，鮮見有人將毒品海洛因攜帶出境，且依被告所辯之情
    ，被告先於台灣地區購得大量之毒品海洛因攜帶出境後，施
    用剩下後再攜帶入境，然運輸毒品海洛因所觸犯為重罪，以
    海關查驗嚴謹之過程視之，被告此種方式存有大量風險，與
    被告所欲達成施用毒品之目的，顯不合乎比例原則，是被告
    事後翻異前詞，欲以此方式辯稱其所被查獲的毒品僅係為單
    純施用後剩餘而攜帶入境，顯不足採信。
  (三)被告雖另辯稱：不知攜帶海洛因入境係違法云云（見原審卷
    第10頁），惟參之被告供述係看見電視上有人因為將海洛因
    藏在鞋子裡被抓，才會利用鞋子挖空藏放毒品等情（見原審
    卷第10頁），且被告前曾有肅清煙毒條例等前科，經台灣台
    北地方法院判處有期徒刑3年8月在案，有被告前案紀錄表附
    卷可稽，對於毒品之管制嚴格當已知之甚稔，況茍可攜帶毒
    品入境，焉須將之藏放於運動鞋後跟部，顯見被告知悉攜毒
    之違法性，至為明確。是被告上開所辯，顯屬無稽，不足採
    信。
  (四)查海洛因係毒品危害防制條例第2條第2項第1 款所列之第一
    級毒品，不得製造、運輸、販賣、意圖販賣而持有、轉讓、
    施用及持有。又行政院依懲治走私條例第2條第4項法律授權
    ，公告毒品危害防制條例所列毒品屬甲項第4 目管制進出口
    物品，不得進出口。又自大陸地區私運物品進入臺灣地區，
    或自臺灣地區私運物品前往大陸地區者，以私運物品進口、
    出口論，適用懲治走私條例之規定處斷，懲治走私條例第12
    條定有明文。又香港澳門關係條例第35條第2項雖規定：「
    輸入或攜帶進入臺灣地區之香港或澳門物品，以進口論；其
    檢驗、檢疫、管理、關稅等稅捐之徵收及處理等，依輸入物
    品有關法令之規定辦理」。被告係自大陸地區廣東省廣州市
    東莞地區，夾藏海洛因返回臺灣地區，其雖係經由香港搭機
    返抵桃園國際機場，惟被告所私運進口之毒品海洛因並非香
    港物品，因之尚無香港澳門關係條例第35條第2 項規定之適
    用。
  (五)綜上所述，本件被告輸毒品、私運管制物品入境之事證明確
    ，被告所辯均屬卸責之詞，委無可採，其犯行已堪認定，應
    依法論科。
三、按海洛因為毒品危害防制條例第2 條第2 項第1 款所列之第
    一級毒品，不得製造、運輸、販賣、意圖販賣而持有、轉讓
    、施用及持有。另行政院依懲治走私條例第2條第4項規定公
    告毒品危害防制條例所列毒品屬甲項第4 目管制進出口物品
    ，不得進出口。次按自大陸地區私運物品進入臺灣地區，或
    自臺灣地區私運物品前往大陸地區者，以私運物品進口、出
    口論，適用懲治走私條例之規定處斷，懲治走私條例第12條
    定有明文。查被告自大陸地區運輸、私運扣案海洛因入境臺
    灣，核其所為，係犯毒品危害防制條例第4條第1項之運輸第
    一級毒品罪及懲治走私條例第2條第1項之私運管制物品罪。
    被告持有毒品海洛因之低度行為，為運輸之高度行為所吸收
    ，不另論罪。被告以一行為，同時觸犯毒品危害防制條例第
    4條第1項及懲治走私條例第2條第1項二罪，為想像競合犯，
    應依刑法第55條規定從一重之毒品危害防制條例第4條第1項
    運輸第一級毒品罪處斷。再按運輸第一級毒品罪之法定刑為
    「死刑或無期徒刑；處無期徒刑者，得併科新台幣一千萬元
    以下罰金」，然同為運輸第一級毒品之人，其原因動機不一
    ，犯罪情節未必盡同，或有大宗運輸者，亦有中、小之分，
    其運輸行為所造成危害社會之程度自屬有異，法律科處此類
    犯罪，所設之法定最低本刑卻同為「無期徒刑，得併科新台
    幣一千萬元以下罰金」，不可謂不重。於此情形，依其情狀
    處以有期徒刑，即足以懲儆，並可達防衛社會之目的者，自
    非不可依客觀之犯行與主觀之惡性二者加以考量其情狀，是
    否有可憫恕之處，適用刑法第59條之規定酌量減輕其刑，期
    使個案裁判之量刑，能斟酌至當，符合比例原則。經查：被
    告於私運毒品來台之海洛因驗餘淨重共37.62公克，純度40.
    13%，純質淨重共15.10公克，雖非微量，惟較諸一般毒梟運
    輸毒品少者數千公克，多者以公斤計比較，其犯罪情節與大
    量走私運輸毒品以牟取暴利之人顯有重大差異，且被告前分
    別於76年、82年間有槍砲彈藥刀械管制條例、肅清煙毒條例
    前科，有本院被告前案紀錄表附卷可憑，其一時思慮不周，
    攜帶海洛因入境國內，致觸犯法定刑為死刑或無期徒刑之重
    罪，情輕法重，如科以最輕之刑，仍嫌過重，客觀上足以引
    起一般人之同情，其犯罪情狀尚堪憫恕，應依刑法第59條規
    定酌量減輕其刑。
四、原審對被告予以論罪科刑，固非無見，惟查毒品危害防制條
    例第18條第1 項之沒收銷燬違禁物，僅限於查獲之毒品，及
    專供製造或施用第一、二級毒品之器具，並不及於毒品之外
    包裝紙，本件查獲之第一級毒品既能秤出毒品之空包裝重量
    ，顯已將外包裝紙與毒品完全分離，則原判決除對查查獲之
    第一級毒品海洛因諭知沒收銷燬之外，亦對毒品之空包裝併
    予沒收銷燬之，顯有未合。被告上訴意旨，仍執陳詞否認犯
    行，雖無理由，但原判決既有可議之處，自應由本院撤銷改
    判。爰審酌被告染有施用毒品海洛因之惡習，為取得低價毒
    品供己施用而犯本案，參以被告所攜帶入境毒品海洛因之數
    量、濃度，惟犯後為逃避刑責，否認犯行，並參酌被告素行
    、國中畢業之智識程度，因一時失慮致罹刑章，犯罪所生之
    危害及其他等一切情狀，量處被告有期徒刑十七年，以資懲
    儆。扣案之白粉5包，經鑑定均含第一級第6項毒品海洛因成
    分（合計淨重37.62 公克），應依毒品危害防制條例第18條
    第1 項前段規定沒收銷燬之，包裝第一級毒品之外包裝（總
    重1.39公克），係為防止毒品於運輸途中受潮、受損，自係
    供犯運輸毒品罪所用之物，應依同條例第19條第1 項規定沒
    收之。另扣案之運動鞋1 雙，為被告所有，且係用於運輸第
    一級毒品海洛因所用之物，亦應依同條例第19條第1 項前段
    規定沒收。至扣案之捲煙器1個、捲煙葉4盒，雖為被告所有
    ，惟卷內並無證據證明與被告犯本件運輸毒品犯行所用之物
    ，亦非違禁物，爰不併予宣告沒收。
據上論斷，應依刑事訴訟法第369條第1項前段、第364條、第299
條第1項前段，毒品危害防制條例第4條第1項、第18條第1項前段
、第19條第1項前段，懲治走私條例第2條第1 項、第11條，刑法
第11條、第55條、第59 條，判決如主文。
本案經檢察官侯千姬到庭執行職務。
中　　華　　民　　國　　96　　年　　7　　月　　11   　日
　　　　　　　　　刑事第十庭   審判長法　官 陳博志
　　　　　　　　　　　　　　 　　　  法　官 黃俊明
　　　　　　　　　　　　　 　　　　  法　官 李春地
以上正本證明與原本無異。
如不服本判決，應於收受送達後十日內向本院提出上訴書狀，其
未敘述上訴之理由者並得於提起上訴後十日內向本院補提理由書
（均須按他造當事人之人數附繕本）。
                                     書記官 蘇秋
中　　華　　民　　國　　96　　年　　7 　　月　　12　　日
附錄：本案論罪科刑法條全文
毒品危害防制條例第4條第1項：
製造、運輸、販賣第一級毒品者，處死刑或無期徒刑；處無期徒
刑者，得併科新臺幣1千萬元以下罰金。
